【裁判字號】    99,台上,7351
【裁判日期】    991125
【裁判案由】    強盜
【裁判全文】
最高法院刑事判決            九十九年度台上字第七三五一號
上  訴  人  許永財
選任辯護人  張豐守律師
上列上訴人因強盜案件，不服台灣高等法院台南分院中華民國九
十八年六月二日第二審判決（九十八年度上訴字第四四七號，起
訴案號：台灣雲林地方法院檢察署九十七年度偵字第三四三八、
三四九六、三八０三號），提起上訴，本院判決如下：
    主  文
原判決撤銷，發回台灣高等法院台南分院。
    理  由
本件原判決認定上訴人許永財有其事實欄所載犯行，因而維持第
一審論其以犯準強盜罪而有刑法第三百二十一條第一項第三、四
款情形（累犯）之加重強盜罪，量處有期徒刑七年六月，併諭知
相關沒收從刑部分之判決，駁回上訴人在第二審之上訴；固非無
見。
惟查：審理事實之法院，對於案內與待證事實有重要關係，而屬
依法應予調查之證據，如未依法調查或雖已調查而未調查明白，
即與證據未經調查無異，如率行判決，其判決當然為違背法令。
又刑法分則或刑法特別法中規定之結夥二人或三人以上之犯罪，
應以在場共同實行或在場參與分擔實行犯罪之人為限，不包括同
謀共同正犯在內。司法院釋字第一０九號解釋「以自己共同犯罪
之意思，事先同謀，而由其中一部分之人實施犯罪之行為者，均
為共同正犯」之意旨，雖明示將「同謀共同正犯」與「實施共同
正犯」併包括於刑法總則第二十八條之「正犯」之中，但此與規
定於刑法分則或刑法特別法中之結夥犯罪，其態樣並非一致。原
判決認定上訴人與賴顯靖等人謀議行竊後，推由賴顯靖、黃秋月
、李秀芝前往銀行守候、找尋自銀行提領款項之民眾為行竊目標
後，再以無線電通知上訴人、許文忠以機車尾隨伺機下手行竊。
民國九十七年五月二十八日賴顯靖依謀議，於該日上午九時許，
駕駛自用小客車搭載黃秋月、李秀芝，前往雲林縣北港鎮○○路
六十五號台灣中小企業銀行北港分行附近守候，找尋提領銀行款
項之民眾為行竊目標，上訴人、許文忠則分別騎乘機車，前往雲
林縣北港鎮○○路四十二之三號茱麗葉飲料店等候賴顯靖等回報
行竊目標。同日上午九時三十分許，賴顯靖、黃秋月、李秀芝見
被害人蔡明廣前往上開銀行提領現金，置於3003-ET 號自用小客
車內而駕車離開，認有機可乘，由李秀芝以行動電話通知許文忠
。上訴人、許文忠接獲消息後，分別騎乘上開機車一路尾隨蔡明
廣。同日上午十時五十分許，上訴人、許文忠見蔡明廣將自用小
客車停放在雲林縣北港鎮○○路與光明路口後下車用餐，車內無
人，許文忠旋以客觀上足對人身安全產生危害之兇器鐵柄彈弓一
組（未扣案），發射小鋼珠擊破該3003-ET 號自用小客車右前車
窗玻璃後，侵入車內竊取蔡明廣放置在車內右前置物箱之現金新
台幣三十萬元得手，未及離去之際，即為聽到上開車輛發出防盜
警報而趨前查看之蔡明廣發現。詎許文忠為脫免逮捕，另基於傷
害之犯意，與追捕之蔡明廣沿路發生扭打，至北港鎮○○路南陽
國小圍牆牆角旁，蔡明廣將許文忠壓制在該處。上訴人為使許文
忠脫免逮捕，竟騎乘H6V-027 號重型機車衝撞蔡明廣之右側膝蓋
，當場對蔡明廣施以強暴行為，致蔡明廣受有右膝蓋擦傷之傷害
（傷害部分，蔡明廣於第一審辯論終結前撤回告訴，經第一審判
決敘明不另為不受理之諭知），達難以抗拒之程度而倒下，許文
忠因而得以乘隙掙脫，搭乘上訴人所騎乘之重型機車逃逸等情。
如果無訛，賴顯靖、黃秋月、李秀芝等人，除參與共謀及尋找行
竊目標外，於上訴人、許文忠跟蹤被害人至停車地點，由許文忠
下手行竊時，賴顯靖等三人是否在場參與行竊、把風或分擔施強
暴、脅迫行為？若否，能否謂係在場共同實行或在現場分擔實行
竊盜或施強暴、脅迫之人，而計入結夥人數？殊屬可疑，實情如
何？原判決未詳加調查釐清，論述明白，遽認上訴人犯準強盜罪
，而有結夥三人以上而犯之，成立加重強盜罪，嫌有調查未盡及
理由不備之違誤。上訴意旨指摘原判決不當，尚非全無理由。應
認有撤銷原判決發回更審之原因。
據上論結，應依刑事訴訟法第三百九十七條、第四百零一條，判
決如主文。        
中    華    民    國  九十九  年   十一   月  二十五  日
                      最高法院刑事第七庭
                          審判長法官  洪  文  章  
                                法官  王  居  財  
                                法官  郭  毓  洲  
                                法官  黃  梅  月  
                                法官  沈  揚  仁  
本件正本證明與原本無異
                                      書  記  官  
中    華    民    國  九十九  年   十一   月   三十   日
                                                       s

司法院資訊處製作；財團法人民間司法改革基金會備份。
